【裁判字號】    98,交上易,206
【裁判日期】    980922
【裁判案由】    過失傷害
【裁判全文】
臺灣高等法院刑事判決               98年度交上易字第206號
上  訴  人  臺灣板橋地方法院檢察署檢察官
上  訴  人
即  被  告  甲○○
被      告  乙○○
上列上訴人因被告過失傷害案件，不服臺灣板橋地方法院98年度
交易字第259號，中華民國98年6月11日第一審判決（起訴案號：
臺灣板橋地方法院檢察署98年度偵字第6133號），提起上訴，本
院判決如下：
    主  文
上訴駁回。
甲○○、乙○○均緩刑貳年。
    事  實
一、甲○○於民國97年12月10日18時許，騎乘車號K3U-289 號重
    型機車，沿臺北縣中和市○○路往華中橋方向行駛，於同日
    18時7 分許，行經臺北縣中和市○○路與圓通路口時，本應
    依規定二段式左轉及轉彎車應禮讓直行車輛先行，並應注意
    車前狀況，隨時採取必要之安全措施，而依當時天候晴、暮
    光、柏油路面、乾燥、無缺陷，無障礙物、視距良好等情形
    ，並無不能注意之情事，竟疏未注意及此，逕行左轉圓通路
    ，適有乙○○未領有重型機車駕駛執照騎乘車號LZ7-086 號
    重型機車（涉嫌公共危險部分，另由檢察官為不起訴處分）
    ，亦未注意車前狀況，隨時採取必要之安全措施，對向沿景
    平路往中正路方向行駛，兩車在上開路口發生碰撞，致雙方
    人車倒地，乙○○受有右側遠端橈骨骨折、右側第3-5掌骨
    骨折之傷害，甲○○則受有右手挫傷、右膝鈍傷之傷害。乙
    ○○、甲○○於肇事後未被有偵查犯罪職權之機關或公務員
    發覺前，即向據報到場處理之台北縣政府警察局中和分局警
    員楊政彥坦承肇事，自首並接受裁判。
二、案經甲○○、乙○○自首並各訴由臺北縣政府警察局中和分
    局報請臺灣板橋地方法院檢察署檢察官偵查起訴。
    理  由
一、本件被告甲○○、乙○○所犯非死刑、無期徒刑或最輕本刑
    有期徒刑3年以上之罪，亦非高等法院管轄第一審案件，且
    被告就被訴事實為有罪之陳述，經審判長告知被告簡式審判
    程序之旨，並聽取檢察官、被告之意見後，爰裁定進行簡式
    審判程序，是本件之證據調查，依刑事訴訟法第273條之2規
    定，不受同法第159條第1項、第161條之2、第161條之3、第
    163條之1及第164條至第170條規定之限制，合先敘明。
二、上訴人即被告甲○○及被告乙○○分別於警詢、偵查、原審
    法院及本院審理中供認有於前揭時、地騎乘機車發生車禍致
    彼此受有如事實欄所載之傷勢等情，並各據其二人指訴對方
    過失傷害在卷，且有道路交通事故調查報告表（一）、（二
    ）、現場圖、交通事故談話紀錄表及當事人登記聯單、現場
    暨車損之照片共22幀以及行政院衛生署雙和醫院所出具之診
    斷證明書2紙在卷可稽，自堪信為真實。按汽（機）車行駛
    時，駕駛人應注意車前狀況，並隨時採取必要之安全措施，
    道路交通安全規則第94條第3項規定甚明。上訴人即被告甲
    ○○騎車本應依規定二段式左轉及轉彎車應禮讓直行車輛先
    行，並應注意車前狀況，隨時採取必要安全措施，而依當時
    天候晴、暮光、柏油路面、乾燥、無缺陷，無障礙物、視距
    良好等情形，因無不能注意之情事，竟疏未注意及此，逕行
    左轉圓通路，而被告乙○○未領有重型機車駕駛執照騎乘車
    號LZ7-08 6號重型機車，亦未注意車前狀況，隨時採取必要
    之安全措施，對向沿景平路往中正路方向行駛，兩車在上開
    路口發生碰撞，致雙方人車倒地，則被告二人等對上開騎車
    肇事並使人受傷之行為具有過失責任自明。本件事證明確，
    被告二人犯行洵堪認定。
三、核被告甲○○、乙○○等二人所為，均係犯刑法第284條第1
    項前段之過失傷害罪。查被告乙○○無駕駛執照之情，業經
    被告乙○○於警詢及原審訊問時自承在卷（見偵查卷第4頁
    、原審卷第24頁），且有被告乙○○之證號查詢機車駕駛人
    紀錄表1紙附卷足參（見偵查卷第34頁），是被告乙○○無
    駕駛執照駕車，因而致人受傷，依法應負刑事過失傷害罪之
    責任，應依道路交通管理處罰條例第86條第1項之規定，加
    重其刑。又被告甲○○、乙○○等二人於犯罪後，在有偵查
    權限之警察機關尚不知何人為加害者前，主動向據報前來處
    理之台北縣政府警察局中和分局警員楊政彥坦承肇事之事實
    ，而自首並接受裁判之情，有道路交通事故肇事人自首情形
    紀錄表1紙在卷可考（見偵查卷第31頁），足認被告甲○○
    、乙○○等二人係對於未發覺之罪自首而受裁判，應依刑法
    第62條前段之規定，減輕其刑，並就被告乙○○部分依法先
    加後減之。
四、原審依刑法第284條第1項前段、第41條第1項前段，道路交
    通管理處罰條例第86條第1項，刑法施行法第1條之1等規定
    ，並審酌被告乙○○明知其駕駛執照已遭註銷，猶無駕駛執
    照而騎乘機車，嚴重危害行車安全，又被告甲○○、乙○○
    等二人就本件車禍發生之過失程度，且均迄未與對方達成和
    解，兼衡其二人犯罪後均坦承犯行之態度等一切情狀，各量
    處拘役50日、20日，並均諭知易科罰金之折算標準，經核原
    判決認事用法並無不合，量刑亦屬妥適。檢察官上訴意旨以
    被告二人等並未和解，顯見雙方均無悔意，原審量刑過輕云
    云。惟查，量刑輕重係屬事實審法院得依職權自由裁量之事
    項，苟已斟酌刑法第57條各款所列情狀而未逾越法定刑度，
    不得遽指為違法（最高法院72年度臺上字第6696號判例參照
    ）。本件原審判決已經詳細記載量刑審酌被告二人過失情節
    、於原審辯論終結前尚未和解及犯罪後之態度等一切情狀，
    並予以綜合考量，就量刑輕重之準據，均已論敘綦詳，並在
    法定刑內科處其刑，經核於法並無不合。檢察官前揭上訴理
    由，並無可採。又被告甲○○上訴後，坦承犯行，並已於98
    年8月5日與被告乙○○達成和解，同意賠償被告乙○○新臺
    幣8萬元，有本院98年度交附民字第41號和解筆錄可稽（見
    本院卷第39頁）。因此兩造之上訴均為無理由，並無可採。
    末查，被告甲○○未曾因故意犯罪受有期徒刑以上刑之宣告
    ，而被告乙○○雖曾受有期徒刑之宣告，惟其於前案執行完
    畢後，5年內未故意犯有期徒刑以上之罪，有本院被告前案
    紀錄表各1份在卷可查，且被告甲○○已與被告乙○○達成
    和解，被告二人等經此起訴審判，當能知所警惕，信無再犯
    之虞，本院認所宣告之刑，以暫不執行為適當，爰併諭知緩
    刑2年，以勵自新。
據上論斷，應依刑事訴訟法第368條、第273條之1第1項，刑法第
74條第1項第1款、第2款，判決如主文。
本案經檢察官侯寬仁到庭執行職務。
中    華    民    國    98    年    9    月    22    日
                  刑事第二十一庭審判長法  官  蘇隆惠
                                      法  官  楊力進
                                      法  官  許永煌
以上正本證明與原本無異。
不得上訴。
                                      書記官  江采廷
中    華    民    國    98    年    9     月    22    日
附錄：本案論罪科刑法條全文
刑法第284條第1項前段
因過失傷害人者，處6月以下有期徒刑、拘役或5百元以下罰金，
致重傷者，處1年以下有期徒刑、拘役或5百元以下罰金。


司法院資訊處製作；財團法人民間司法改革基金會備份。
